【裁判字號】    97,訴,966
【裁判日期】    971007
【裁判案由】    違反毒品危害防制條例
【裁判全文】
臺灣彰化地方法院刑事判決               97年度訴字第966號
被      告  甲○○
上列被告因違反毒品危害防制條例案件，經檢察官提起公訴（九
十七年度毒偵字第四八四號），本院依簡式審判程序判決如下：
    主    文
甲○○施用第一級毒品，累犯，處有期徒刑拾月；又施用第二級
毒品，累犯，處有期徒刑伍月。應執行有期徒刑壹年貳月。
    犯罪事實及理由
一、犯罪事實：
    甲○○前於民國八十九年間因施用毒品案件，經本院裁定送
    觀察、勒戒後，認有繼續施用毒品之傾向，乃續行強制戒治
    ，於八十九年十二月二十日執行完畢釋放；又於八十四年間
    因違反肅清煙毒條例案件，經臺灣高等法院臺中分院以八十
    四年度上訴字第一八一四號判決判處有期徒刑三年三月確定
    ；再於八十五年間因違反肅清煙毒條例及違反麻醉藥品管理
    條例案件，經臺灣高等法院臺中分院以八十五年度上訴字第
    九六八號判決分別判處有期徒刑三年二月、三月，定應執行
    刑為有期徒刑三年三月確定，並與前揭罪刑接續執行，於八
    十七年七月七日假釋付保護管束，嗣遭撤銷假釋，復入監執
    行所餘殘刑三年八月又十六日，迄九十一年間因罹患癌症而
    獲准保外就醫，然於保外醫治期間，先後於九十三年三月九
    日、同年月十八日、九十五年九月四日、同年十二月十八日
    及九十六年四月二十六日，因賭博、施用第一、二級毒品、
    公共危險、施用第一、二級毒品、施用第一、二級毒品等案
    件，經本院判處或定應執行刑為有期徒刑六月、十一月、六
    月、一年、一年確定（上開五罪刑均尚未執行），後因中華
    民國九十六年罪犯減刑條例公布施行，甲○○首揭違反肅清
    煙毒條例等二案，均合於減刑要件，經臺灣高等法院臺中分
    院裁定減其宣告刑二分之一，且於減刑後，因已執行期間逾
    減刑後之刑期，首揭案件，乃於九十六年七月十六日執行完
    畢。詎仍不知悔改，復基於施用第一級毒品之犯意，於九十
    七年一月二十三日，在彰化縣鹿港鎮○○○路六之二號五樓
    ，以將海洛因摻水置於針筒內注射之方式，施用第一級毒品
    海洛因一次；另基於施用第二級毒品之犯意，亦於上揭時地
    ，以將甲基安非他命置於吸食器內點火燃燒吸食煙氣之方式
    ，施用第二級毒品甲基安非他命一次。嗣為警於同日十四時
    許至上址搜索查獲，經採尿送驗結果，呈嗎啡、可待因、甲
    基安非他命、安非他命陽性反應。
二、本案證據：
(一)被告自白。
(二)彰化縣警察局刑警大隊偵三隊委託檢驗尿液代號與真實姓名
    對照認證單。
(三)銓昕科技股份有限公司濫用藥物尿液檢驗報告。
(四)臺灣高等法院被告前案紀錄表、刑案資料查註紀錄表各一份
    。
三、按毒品危害防制條例於九十二年七月九日修正公布，自九十
    三年一月九日施行，其中第二十條、第二十三條將施用毒品
    之刑事處遇程序，區分為「初犯」及「五年內再犯」、「五
    年後再犯」。依其立法理由之說明：「初犯」，經觀察、勒
    戒或強制戒治後，應為不起訴處分或不付審理之裁定；經觀
    察、勒戒或強制戒治執行完畢釋放後，「五年內再犯」者，
    因其再犯率甚高，原實施之觀察、勒戒及強制戒治既已無法
    收其實效，爰依法追訴或裁定交付審理。至於經觀察、勒戒
    或強制戒治執行完畢釋放後，「五年後再犯」者，前所實施
    之觀察、勒戒或強制戒治已足以遮斷其施用毒品之毒癮，為
    期自新及協助其斷除毒癮，仍適用「初犯」規定，先經觀察
    、勒戒或強制戒治之程序。從而依修正後之規定，僅限於「
    初犯」及「五年後再犯」二種情形，始應先經觀察、勒戒或
    強制戒治程序。倘被告於五年內已再犯施用毒品，經依法追
    訴處罰，縱其第三次（或第三次以上）再度施用毒品之時間
    ，在初犯經觀察、勒戒或強制戒治執行完畢釋放五年以後，
    因與單純之「五年後再犯」之情形有別，已不合於「五年後
    再犯」之例外規定，且因已於「五年內再犯」，顯見其再犯
    率甚高，原實施觀察、勒戒或強制戒治，已無法收其實效，
    即應回歸原則性規定，由檢察官逕行起訴，依該條例第十條
    處罰（最高法院九十五年五月九日第七次刑事庭會議決定、
    九十五年度臺非字第一三四號裁判意旨參照）。查，被告前
    於八十九年間因施用毒品案件，經本院裁定送觀察、勒戒後
    ，認有繼續施用毒品之傾向，乃續行強制戒治，於八十九年
    十二月二十日執行完畢釋放；又於八十四年間因違反肅清煙
    毒條例案件，經臺灣高等法院臺中分院以八十四年度上訴字
    第一八一四號判決判處有期徒刑三年三月確定；再於八十五
    年間因違反肅清煙毒條例及違反麻醉藥品管理條例案件，經
    臺灣高等法院臺中分院以八十五年度上訴字第九六八號判決
    分別判處有期徒刑三年二月、三月，定應執行刑為有期徒刑
    三年三月確定，並與前揭罪刑接續執行，於八十七年七月七
    日假釋付保護管束，嗣遭撤銷假釋，復入監執行所餘殘刑三
    年八月又十六日，迄九十一年間因罹患癌症而獲准保外就醫
    ，然於保外醫治期間，先後於九十三年三月九日、同年月十
    八日、九十五年九月四日、同年十二月十八日及九十六年四
    月二十六日，因賭博、施用第一、二級毒品、公共危險、施
    用第一、二級毒品、施用第一、二級毒品等案件，經本院判
    處或定應執行刑為有期徒刑六月、十一月、六月、一年、一
    年確定（上開五罪刑均尚未執行），俟因中華民國九十六年
    罪犯減刑條例公布施行，被告首揭違反肅清煙毒條例等二案
    ，均合於減刑要件，經臺灣高等法院臺中分院裁定減其宣告
    刑二分之一，且於減刑後，因已執行期間逾減刑後之刑期，
    首揭案件，乃於九十六年七月十六日執行完畢等情，有卷附
    臺灣高等法院被告前案紀錄表、臺灣彰化地方法院檢察署刑
    案資料查註紀錄表可佐，足見被告在八十九年十二月二十一
    日強制戒治執行完畢後五年內，曾再犯施用毒品案件，並經
    法院判刑確定且執行完畢，是被告前次所為之強制戒治治療
    程序，顯未能收到祛除毒癮之實效，參諸首揭說明，被告再
    犯本案施用毒品之犯行，應依法論科。
四、至警方雖查扣第一級毒品海洛因十八包（毛重總計八點四公
    克）、行動電話十三支、裝海洛因之塑膠袋十七只、包海洛
    因用筆袋一只、殘渣塑膠袋二只、塑膠鏟管四只及注射針筒
    三支等物，然該等扣案物非供被告本案施用毒品所用，業據
    被告陳明在卷，爰不為沒收之諭知，附此敘明。
五、應依刑事訴訟法第二百七十三條之一第一項、第二百九十九
    條第一項前段、第三百十條之二、第四百五十四條第一項，
    毒品危害防制條例第十條第一項、第二項，刑法第十一條前
    段、第四十七條第一項、第五十一條第五款，判決如主文。
六、如不服本判決，應於判決送達後十日內，向本院提出上訴狀
    （須附繕本），上訴於臺灣高等法院臺中分院。
本案經檢察官王元郁到庭執行職務。
中    華    民    國    97    年    10    月    7     日
                  刑事第五庭  法  官  周  莉  菁
以上正本證明與原本無異。
如不服本判決，應於判決送達後10日內，向本院提出上訴書狀，
上訴書狀應「敘述具體上訴理由」，並按他造當事人之人數附繕
本。「切勿逕送上級法院」。
中    華    民    國    97    年    10    月    7     日
                              書記官  卓  俊  杰
附錄本判決論罪科刑法條：
毒品危害防制條例第十條
施用第一級毒品者，處六月以上五年以下有期徒刑。
施用第二級毒品者，處三年以下有期徒刑。


司法院資訊處製作；財團法人民間司法改革基金會備份。
